臺灣高等法院刑事裁定
                                      109年度抗字第436號
抗  告  人
即受 刑 人  呂紹聖



上列抗告人因聲請定應執行刑案件，不服臺灣新竹地方法院於中
華民國109年1月9日所為108年度聲字第1941號裁定（聲請案號：
臺灣新竹地方檢察署108年度執聲字第1324號），提起抗告，本
院裁定如下：
    主  文
抗告駁回。
    理  由
一、原裁定意旨略以：受刑人呂紹聖所犯如附表所示各罪，先後
    經判處如附表所示之刑確定，其中附表編號2至4所示之罪刑
    不得易科罰金或易服社會勞動，餘則得易科罰金或易服社會
    勞動，茲受刑人請求檢察官聲請定其應執行之刑，核與刑法
    第50條第2項規定尚無不符，爰依刑法第53條、第51條第5款
    ，裁定受刑人所犯如附表所示之罪所處之刑，應執行有期徒
    刑1年10月等語。
二、抗告意旨略以：(一)毒癮者為病患，因硬體設施不足，而以
    刑罰替代治療。受刑人所犯如附表所示之施用毒品罪，時間
    相隔不久，為施用毒品成癮者，原裁定之定刑過重。受刑人
    年紀尚輕，身染毒癮，實屬不該，然判處罪刑後已經知錯；
    (二)施用毒品本質上具有高度成癮性及濫用性，且因生理上
    耐藥性影響，導致持續施用並逐漸增加使用劑量，方可維持
    每次施用時相同程度之刺激，是施用毒品多無法僅單純一次
    ，而以反覆持續施用者為常態，考量此種反覆性及延續性特
    徵，將「持續多次施用毒品行為」評價為數罪，有違反禁止
    重複評價、刑度超過罪責與不法內涵之疑慮；(三)原裁定未
    藉定執行刑之機會，重新整體考量受刑人犯數罪所反應之人
    格特性，以實現刑罰經濟，而為預防及應報間之調和，所定
    執行刑有期徒刑1年10月，使受刑人長期監禁，有違刑法經
    濟性原則，與社會之法律感情相違。請考量此類犯行對於他
    人生命、身體、財產等法益尚無明顯重大之實害，應著重於
    教化、矯治，而非科以重罰，撤銷原裁定，重為適當之裁定
    等語。
三、按數罪併罰之定應執行刑，係出於刑罰經濟與責罰相當考量
    ，非予犯罪行為人或受刑人不當之利益，為特別的量刑過程
    ，相較於刑法第57條所定科刑時應審酌之事項係對一般犯罪
    行為之裁量，定應執行刑之宣告乃對犯罪行為人本身及所犯
    各罪之總檢視，除應考量行為人所犯數罪反應出之人格特性
    ，並應權衡審酌行為人之責任與整體刑法目的及相關刑事政
    策，在量刑權之法律拘束性原則下，依刑法第51條第5款之
    規定，採限制加重原則，以宣告各刑中之最長期為下限，各
    刑合併之刑期為上限，但最長不得逾30年，資為量刑自由裁
    量權之外部界限，並應受法秩序理念規範之比例原則、平等
    原則、責罰相當原則、重複評價禁止原則等自由裁量權之內
    部抽象價值要求界限之支配，以使輕重得宜，罰當其責，俾
    符合法律授與裁量權之目的，以區別數罪併罰與單純數罪之
    不同，兼顧刑罰衡平原則。個案之裁量判斷，除非有全然喪
    失權衡意義或其裁量行使顯然有違比例、平等諸原則之裁量
    權濫用情形，即不得任意指其為違法。　　
四、經查：抗告人即受刑人呂紹聖因犯如附表所示之罪，經法院
    判處如附表所示之刑確定，合於裁判確定前犯數罪之情形，
    且原審為其犯罪事實最後判決之法院，受刑人請求檢察官聲
    請定其應執行刑，原審依檢察官之聲請，而為本件裁定等情
    ，業經本院核閱案卷查核無誤。且經本院審查，認原裁定行
    使自由裁量，未逾刑法第51條第5款之法律外部性界限，對
    於受刑人所犯數罪為整體非難評價，適用限制加重原則之量
    刑原理，給予受刑人適度之刑罰折扣，所酌定之應執行刑，
    符合法律授與裁量權之目的，認無違反比例原則、平等原則
    、責罰相當原則、重複評價禁止原則等情形，亦無逸脫法律
    秩序理念及法律目的之內部性界限，並無違誤。雖受刑人以
    前詞提起本件抗告，惟按毒品具有成癮性、濫用性，施用毒
    品不僅戕害自己健康，對於社會治安、公共秩序亦潛有相當
    之危害性，普為世界各國所嚴禁。受刑人前因施用毒品，經
    臺灣新竹地方檢察署檢察官以101年度毒偵字第1348號為附
    命戒癮治療之緩起訴處分確定，竟違反必要命令，於緩起訴
    處分期間多次再犯施用毒品罪，致上開緩起訴處分撤銷，連
    同再犯案件，經臺灣新竹地方法院以102年度訴字第341號、
    323號判處有期徒刑3月、4月、9月；以102年度竹簡字第920
    號判處有期徒刑3月(上開罪刑，嗣經同法院以104年度聲字
    第314號裁定應執行有期徒刑1年4月)；以103年度竹北簡字
    第434號判處有期徒刑4月確定。於執行完後，又迭犯施用毒
    品罪，經臺灣新竹地方法院以：105年度竹北簡字第304號判
    處有期徒刑5月；以105年度竹北簡字第492號判處有期徒刑5
    月(上開罪刑，曾經同法院以106年度聲字第 524號裁定應執
    行有期徒刑8月)；以106年度訴字第21號判處有期徒刑9月、
    5月(上開罪刑，曾經同法院以106年度聲字第967號裁定應執
    行有期徒刑1年)確定，於107年7月3日縮刑假釋出監。詎受
    刑人仍不戒除惡習，無視我國嚴禁毒品之法秩序要求，再犯
    如附表所示之施用毒品罪，呈現相當之毒品依賴性及反社會
    人格，且依附表編號1至4所示犯罪日期，歷時已達8月，期
    間共犯4罪，即令所犯罪質、行為態樣大致相同，且施用毒
    品主要為自戕行為等，仍難認不法情節輕微。則原裁定於考
    量受刑人所犯數罪反應出之人格特性，並權衡審酌受刑人之
    整體罪責、刑法目的及相關刑事政策後，在量刑權之法律拘
    束性原則下，適用限制加重原則，給予受刑人適度之刑罰折
    扣，裁定定其應執行刑，雖理由說明稍嫌簡略，尚非完全未
    予斟酌裁量，且無抗告意旨所指違背禁止重複評價原則，或
    所定執行刑明顯過重，致違反比例原則、罪刑相當原則或牴
    觸一般社會法律感情等情事。是受刑人所持前詞，經核均不
    足以撼動原裁定之適法妥當性，其提起本件抗告，為無理由
    ，應予駁回。
五、依刑事訴訟法第412條，裁定如主文。
中　　華　　民　　國　　109 　年　　3 　　月　　27　　日
              　　刑事第六庭    審判長法　官  劉方慈
                                      法　官  林家賢
                                      法　官  朱嘉川
以上正本證明與原本無異。      
如不服本裁定，應於收受送達後5日內向本院提出抗告狀。
                                      書記官  尤朝松
中　　華　　民　　國　　109 　年　　3 　　月　　30　　日
附表：
編  號  1 2 3 罪  名  毒品危害防制條例 毒品危害防制條例 毒品危害防制條例 宣告刑  有期徒刑6月 有期徒刑10月 有期徒刑7月 犯罪日期  107年8月4日 108年3月20日 108年3月18日 偵查(自訴)機關年度案號  新竹地檢107年度毒偵字第2433號 新竹地檢108年度毒偵字第704、891號 新竹地檢108年度毒偵字第704、891號 最後事實審 法院 新竹地院 新竹地院 新竹地院  案號 108年度竹北簡字第118號 108年度訴字第470號 108年度訴字第470號  判決日期 108年4月11日 108年8月2日 108年8月2日 確定判決 法院 新竹地院 新竹地院 新竹地院  案號 108年度竹北簡字第118號 108年度訴字第470號 108年度訴字第470號  判決確定日期 108年4月29日 108年8月2日 108年8月2日 是否為得易科罰金之案件  是 否 否 

編  號  4   罪  名  毒品危害防制條例   宣告刑  有期徒刑7月   犯罪日期  108年4月5日   偵查(自訴)機關年度案號  新竹地檢108年度毒偵字第704、891號   最後事實審 法院 新竹地院    案號 108年度訴字第470號    判決日期 108年8月2日   確定判決 法院 新竹地院    案號 108年度訴字第470號    判決確定日期 108年8月2日   是否為得易科罰金之案件  否